臺灣板橋地方法院刑事判決　　　　　　　 九十一年度自字第三七五號
　　自　訴　人　丙○○　女　三.
　　被　　　告　甲○○　男　四.
右列被告因妨害自由等案件，經自訴人提起自訴，本院判決如左：
    主  文
甲○○被訴恐嚇危害安全、放火燒燬現供人使用之住宅未遂罪、搶奪部分均無罪。
其餘被訴傷害部分，自訴不受理。
    理  由
一、無罪部分：
（一）自訴意旨略以：被告甲○○基於恐嚇、放火之犯意，於九十一年十一月十日凌
      晨二時三十分許，在台北縣板橋市○○街五十六號自訴人經營之美容坊為現供
      人使用之店面騎樓前放火，自訴人因而心生畏懼，又另基於意圖為自己不法之
      所有，於九十一年三月十七日晚上七時三十分許，在台北縣中和市○○路○段
      二一○號旁空地，伺機搶奪自訴人之手機及手提袋，因認被告涉有刑法第三百
      零五條恐嚇危害安全罪、第一百七十四條第三項、第一項放火燒燬現供人使用
      之住宅未遂罪（自訴狀誤載為一百七十六條第三項、第一項）、第三百二十五
      條第一項搶奪罪嫌。
（二）按犯罪事實．應依證據認定之，無證據不得推定其犯罪事實，刑事訴訟法第一
      百五十四條定有明文。又認定不利於被告之事實，需依積極證據，苟積極證據
      不足為不利於被告事實之認定時，即應為有利於被告之認定，更不必有何有利
      之證據（最高法院五十六年度臺上字第八０七號判例參照）。且按在訴訟上用
      以證明事實之證據，須於通常一般之人均不致於有所懷疑，而得確信其為真實
      之程度者，始得據以為有罪之認定，倘其證明尚未達到此一程度，而有合理之
      懷疑性存在，致使無從為有罪之確信時，即應為無罪之判決（最高法院七十六
      年台上字第四九八六號判例參照）。
（三）自訴人以台北縣政府警察局板橋分局後埔派出所之報案紀錄、台北縣政府警察
      局中和分局國光派出所之報案紀錄、證人葉秀惠之證詞為主要論據。
（四）訊據被告甲○○矢口否認右揭犯行，辯稱：九十年十一月十日並未縱火，伊是
      在停車場旁邊的道路上，並非在自訴人的騎樓下，用燒紙錢的桶子裡面用木材
      生火取暖，當時自訴人有向後埔派出所報警，但是派出所並未依縱火罪處理。
      九十一年三月十七日前一天帶小孩去自訴人家中跟自訴人相聚，但是自訴人半
      路放小孩下車，讓小孩自己回家，九十一年三月十七日去找自訴人理論，我拿
      自訴人的手機要查看自訴人的電話號碼，自訴人在甩皮包時，手機掉在地上，
      我撿起來，自訴人也用雨傘打我的額頭，並沒有搶自訴人的財物等語。經查：
    (一)就恐嚇罪及放火燒燬現供人使用之住宅未遂罪部分：
    自訴人於本院審理時：九十年十一月十日在家中陽台聽到被告叫伊的名字，但
      是沒有說任何不禮貌的話，並未理睬，有聞到煙味，發現被告在我家門口放火
      ，被告在我燒金紙之金桶中放入木材燃燒，被告有脫衣服等語（本院九十一年
      十月三日訊問筆錄、本院九十一年十二月十八日審理筆錄），據此情節觀察，
      被告僅呼喚自訴人，並無任何恐嚇之言語，且自訴人並未因被告之呼喚而心生
      畏懼，又被告在燒金紙之金桶內放入木材燃燒，並無放火之行為，難以認定有
      何恐嚇或放火之行為，準此，被告所為，核與恐嚇罪、放火燒燬現供人使用住
      宅罪之構成要件不符。
    台北縣政府警察局板橋分局後埔派出所於九十一年十一月十日凌晨二時三十分
      許，均無被告涉嫌縱火之情事，有該警員洪國哲之報告書可按。參以自訴人亦
      自承警員稱被告在金桶中燃燒，不會構成縱火罪等語（參見本院九十一年十二
      月十八日審理筆錄），足見，依據警員觀察，被告當時之行為，不構成放火燒
      燬現供人使用之住宅罪嫌。
    有關自訴人指稱被告涉嫌恐嚇罪，放火燒燬現供人住宅之未遂罪嫌部分，依據
      自訴人前開指訴，亦不足為認定被告有罪之證據，已如前述，因此，自無再傳
      喚證人即自訴人之妹妹葉秀惠之必要。
    (二)就搶奪罪部分：
    按搶奪罪之構成要件，為意圖為自己不法或第三人之所有，而搶奪他人之動產
      ，刑法第三百二十五條第一項定有明文，合先敘明。
    自訴人於九十一年三月十七日向台北縣政府警察局中和分局國光派出所報案之
      情形為，遭被告毆打及騷擾，請求警方協助，其後自訴人不願提出告訴，不願
      警方處理等情，有該派出所之執勤紀錄可按。因此，自訴人報案當日並未稱被
      告涉嫌搶奪，卻於事後改稱被告有涉嫌搶奪，因此，自訴人之指訴搶奪一節，
      是否可信，已有可疑。
    證人即台北縣政府警察局中和分局國光派出所警員乙○○證述：「當天是自訴
      人到警局來說被告毆打他及騷擾他，並拿走自訴人的電話，我說我會聯絡被告
      ，聯絡到之後我再通知自訴人。我聽被告說自訴人及被告互毆，我看被告臉上
      確實有抓痕，報案時自訴人手上有拿雨傘。被告說他懷疑自訴人另有男友，所
      以拿告訴人電話要查訊告訴人男友的電話，在警局時被告就將電話還給自訴人
      。當時自訴人說只要被告將行動電話交給自訴人就不追究了」等語（本院九十
      一年十一月二十七日訊問筆錄），準此，自訴人與被告當時因夫妻感情有所爭
      執而互毆，自訴人持有雨傘，被告空手且臉上亦遭自訴人抓傷，被告殆無可能
      趁自訴人不及防備之際，而搶奪之情事。再徵之被告取得後自訴人之手機後，
      係為查詢自訴人手機內之電話號碼，於事後已返還自訴人，被告應無為自己不
      法所有之意圖，因此，被告辯稱係因自訴人手機掉落地面，拾起手機查詢電話
      號碼等情，堪以採信，被告所為，自難以搶奪罪相繩。
    (三)綜上所述，自訴人前開指訴及其所提出之證據，均不得直接作為認定被告有罪
      之證據，已如前述，揆諸前開判例，苟積極證據不足為不利於被告事實之認定
      時，即應為有利於被告之認定，更不必有何有利之證據。此外本院復查無其他
      積極證據足認被告有何恐嚇危害安全、放火燒燬現供人使用之住宅未遂、搶奪
      之犯行，自屬不能證明被告犯罪，依據首開法條說明，爰為被告無罪之諭知。
二、不受理部分：
（一）自訴意旨另以：被告於九十一年三月十七日晚上七時三十分許，在台北縣中和
      市○○路○段二一○號旁，猛力將自訴人推倒在地，致其雙手臂、及上臂、右
      膝、後背挫傷並瘀青，因認被告涉有刑法第二百七十七條第一項傷害罪嫌。
（二）按告訴乃論之罪，告訴人於第一審辯論終結前得撤回其告訴，又告訴經撤回者
      ，應諭知不受理之判決，自訴程序準用上開規定，刑事訴訟法第三百四十三條
      、第二百三十八條第一項、第三百零三條第三款分別定有明文。經查此部分傷
      害犯行，自訴狀認係觸犯刑法第二百七十七條第一項之傷害罪，依同法第二百
      八十七條前段之規定，須告訴乃論。茲據自訴人丙○○當庭撤回其自訴，依照
      上述之說明，自應諭知不受理之判決。
據上論斷，應依刑事訴訟法第三百四十三條、第三百零三條第三款，第三百零一條第
一項，判決如主文。
中      華      民      國    九十一    年     十二     月    二十六    日
      臺灣板橋地方法院刑事第六庭
                                      法  官  徐玉玲
右正本證明與原本無異
如不服本判決應於送達後十日內向本院提出上訴狀
                                      書記官  陳映孜
中      華      民      國    九十一    年     十二     月    二十六    日
